臺灣新北地方法院板橋簡易庭民事簡易判決
111年度板簡字第1288號
原      告  游佩茹  


被      告  宋柏儒  
訴訟代理人  林品璇  
上列當事人間請求確認本票債權不存在事件，本院於民國111年9
月30日言詞辯論終結，判決如下：
    主      文
確認被告持有如附表一所示本票，於超過新臺幣壹萬壹仟貳佰參
拾參元部分，對原告之本票債權不存在。
原告其餘之訴駁回。
訴訟費用由被告負擔百分之九十九，餘由原告負擔。
　　事實及理由
壹、程序事項；
一、按確認法律關係之訴，非原告有即受確認判決之法律上利益
    者，不得提起之，民事訴訟法第247條第1項定有明文。所謂
    即受確認判決之法律上利益，係指法律關係存否不明確，原
    告主觀上認其在法律上之地位有不安之狀態存在，此種不安
    之狀態，能以確認判決將之除去者而言。本件原告主張被告
    持有原告所簽發如附表所示本票1紙（下稱系爭本票）向本
    院聲請本票裁定（本院111年度司票字第822號民事裁定，下
    稱系爭本票裁定），本件原告主張被告所持有之系爭本票為
    被告所偽造等語，惟為被告所否認，是兩造就系爭本票票據
    權利存否有所爭執而不明確，被告並得持系爭本票裁定聲請
    強制執行原告之財產，致原告在私法上地位有受侵害之危險
    ，原告復得因本訴訟獲勝訴判決之結果取得對抗被告行使票
    據權利之依據，是原告提起本件訴訟，自有受確認判決之法
    律上利益，合先敘明。
二、本件原告經合法通知，無正當理由未於最後言詞辯論期日到
    場，經核無民事訴訟法第386條各款所列情形，爰依被告之
    聲請，由其一造辯論而為判決。
貳、實體事項：
一、本件原告未於言詞辯論期日到場，惟以起訴狀主張：被告持
    有原告所簽之系爭本票，經鈞院以系爭民事裁定准予強制執
    行在案，兩造為系爭本票之直接前後手，惟兩造間並無任何
    金流往來，且原告從未簽發任何本票予被告，被告所持有之
    系爭本票上，原告之簽名係由被告所偽造，系爭本票並無任
    何原因基礎關係，被告應就系爭本票基礎原因關係存在之積
    極事實負舉證責任，以證明兩造間確有債權債務關係存在等
    語。為此，爰依票據之法律關係，提起本件訴訟等語。並聲
    明：確認被告所持系爭本票對原告票據債權不存在。
二、被告則以：兩造為朋友關係，原告自110年5月起陸續向被告
    借款，明細如附表二所示，共計新臺幣（下同）413,347元
    （下稱系爭借款），嗣因原告與其配偶有侵害配偶權之訴訟
    ，於110年8月24日被告受原告委託擔任其訴訟代理人，並簽
    具委任狀1紙，當日原告又向被告借款，被告為維護自己權
    利，便請原告當場簽發系爭本票作為原告系爭借款債務之擔
    保，詎之後原告就音訊全無，被告才基此向鈞院聲請系爭本
    票裁定，是系爭本票絕非被告所偽造等語置辯。並聲明：原
    告之訴駁回。
三、本院之判斷： 
　㈠按票據固為無因證券，即執票人行使票據權利時，固勿庸負
    擔原因關係存在之證明，惟此乃以票據之真正為前提。而發
    票人對於票據之真正有爭執時，則執票人對於票據之真正，
    即負有舉證責任（最高法院50年台上字第1659號判決、102
    年度台上字第466號判決可資參照）。本件原告主張之事實
    ，為被告所否認，是被告自應對於系爭本票之真正負舉證責
    任，經查：參以本院以肉眼對比被告所提出原告於本院110
    年度板司調字第145號侵權行為損害賠償事件之民事委任狀
    委任人處簽名之筆跡（見本院卷第43頁）及系爭本票上原告
    簽名之筆跡（見本院司票卷第9頁），兩者之結構佈局、態
    勢神韻相符，書寫習慣（包括：起筆、收筆、筆力、筆速、
    連筆、筆序等筆畫細部特徵）均相似，筆畫特徵相似，亦足
    認系爭本票上原告之簽名，應係原告親簽。是原告主張系爭
    本票上原告的簽名係遭被告所偽造，並非可採。從而，原告
    應負發票人責任。
　㈡按票據債務人不得以自己與發票人或執票人之前手間所存抗
    辯之事由對抗執票人，票據法第13條前段定有明文。次按票
    據乃文義證券及無因證券，票據上之權利義務悉依票上所載
    文義定之，與其基礎之原因關係各自獨立，且為維護票據之
    流通性，票據上權利之行使，原則上不以其原因關係存在為
    前提，是票據債務人固不得以自己與發票人或執票人前手間
    所存在之抗辯事由，對抗執票人；然發票人非不得以自己與
    執票人間所存之抗辯事由對抗執票人，此依前揭規定反面解
    釋自明，是如票據債務人已證明兩造間為票據之直接前後手
    ，並提出基礎原因關係不存在之對人抗辯，執票人自應就該
    基礎原因關係存在之積極事實，負舉證責任（最高法院96年
    度台簡上字第23號民事判決意旨參照）。準此，消費借貸契
    約依民法第474條第1項規定為要物契約，貸與人就其交付借
    款之契約成立要件事實存在，應負舉證責任。經查：原告主
    張兩造間為系爭本票之直接前後手，為被告所不爭執，自應
    堪信為真實，揆諸上開說明，原告自得援引兩造間之原因關
    係以為抗辯，且就基礎原因關係存在之積極事實，應由被告
    負舉證責任。而被告自承原告僅積欠被告413,347元，業據
    被告於本院111年9月30日言詞辯論期日當庭提出之民事答辯
    狀陳明在卷。又被告雖執系爭本票行使其對原告如附表二所
    示之本票債權，然為原告所否認，且抗辯兩造間並無金流往
    來等語，而原告依系爭本票所擔保之系爭借款，被告僅提出
    兩造間微信對話紀錄，佐證被告有於110年6月1日借款原告9
    ,999元（附表二編號12）；以及被告於110年6月1日有匯入
    原告帳戶1,234元之轉帳紀錄（附表二編號13），有兩造間
    微信對話紀錄及被告轉帳紀錄附卷可參，可認被告主張其有
    交付原告如附表二編號12、13所載之借款等語，尚屬有據，
    是系爭本票之債權應僅在11,233元（計算式：9,999元＋1,23
    4元＝11,233元）之範圍內存在。至被告雖主張系爭本票上擔
    保兩造間如附表二編號1至11、14、15之借款債權，然本院
    審酌如附表二編號1至11、14、15之借款清單（即民事答辯
    狀附表1）僅由被告製作，並未經原告簽收，被告亦未提出
    任何匯款單據可供佐證，認被告此部分尚無從證明有交付借
    款予原告，自無從認定被告對原告有此部分之債權存在。
四、綜上所述，原告聲明請求確認被告持有原告簽發如附表一所
    示之系爭本票，於超過11,233元部分之本票債權不存在，為
    有理由，應予准許；逾此範圍之請求，為無理由，應予駁回
    。
五、本件判決事證基礎已臻明確，兩造其餘主張、陳述及所提證
    據，經本院審酌後，認與判決結果已無影響，爰不再一一論
    述，併予敘明。
六、訟費用負擔之依據：民事訴訟法第79條。 
中　　華　　民　　國　　111 　年　　10　　月　　14　　日
                  臺灣新北地方法院板橋簡易庭
                            法  官  許珮育
以上為正本係照原本作成。
如不服本判決，應於送達後20日內，向本院提出上訴狀並表明上
訴理由，如於本判決宣示後送達前提起上訴者，應於判決送達後
20日內補提上訴理由書（須附繕本）。
中　　華　　民　　國　　111 　年　　10　　月　　17　　日
                            書記官  吳昌穆
附表一：
編號 票據號碼 發票人 票面金額(新臺幣) 發票日 到期日   1 CH495976 游佩茹 100萬元 110年8月24日 無 

附表二：
被告借款明細   編號 日期 金額 1 110年5月20日 42,000 2 110年5月20日 32,000 3 110年5月20日 10,000 4 110年5月20日 30,000 5 110年5月21日 150,000 6 110年5月21日 37,000 7 110年5月24日 9,420 8 110年5月31日 20,000 9 110年5月底 50,000 10 110年6月1日 6,400 11 110年6月1日 6,400 12 110年6月1日 9,999 13 110年6月1日 1,234 14 110年8月23日 1,688 15 110年8月24日 7,206 合計  413,347